【裁判字號】    92,交聲,990
【裁判日期】    920929
【裁判案由】    聲明異議
【裁判全文】
臺灣臺中地方法院交通事件事裁定                  九十二年度交聲字第九九號
    原處分機關  交通部公路總局豐原監理站
    受 處分 人  甲○○
右列受處分人因違反道路交通管理處罰條例案件，對於交通部公路總局豐原監理站民
國九十二年九月八日所為之裁決（豐監稽違字第Ｍ00000000號裁決書），聲
明異議，本院裁定如左：
    主  文
原處分撤銷。
甲○○不罰。
    理  由
一、原處分機關略以：異議人即受處分人甲○○所有之車號ＴＪＡ─５４１號輕型機
    車，於民國九十二年四月二十日下午五時五十分許，學甲鎮○○○○○路口處，
    因「報廢機車違規行使一般道路（９０年０６月２７日報廢）」違規，為臺南縣
    警察局學甲分局以南縣警交字第Ｍ00000000號違反道路交通管理事件通
    知單舉發違規，豐原監理站遂於九十二年九月八日以豐監稽違字第Ｍ00000
    000號裁決書，裁處罰鍰新台幣（下同）一萬零八百元整，並沒入車輛，於法
    並無不合等語。
二、本件受處分人甲○○則以：當日該車駕駛為洪茂松，受處分人與之素不相識，該
    車早於二年前報廢後即以廢鐵賣出，係洪茂松違規行駛使用而牽連受處分人，為
    此聲明異議云云。
三、按報廢登記之汽車仍行駛者，依道路交通管理處罰條例第十二條第一項第十款、
    第二項之規定，固應處罰汽車所有人三千六百元以上一萬零八百元以下之罰鍰，
    並沒入車輛，惟上開條文處罰之對象，應以汽車所有人為限，乃屬當然。經查：
    受處分人甲○○之上開違規事實，固有原舉發機關之前揭舉發違規通知單一紙在
    卷可稽。惟處分人前來異議稱：當日該車駕駛為洪茂松，受處分人與之素不相識
    ，該車早於二年前報廢後即以廢鐵賣出，係洪茂松違規行駛使用而牽連受處分人
    等語。依據本條例第十二條第一項第五款及道路交通安全規則第十條之規範意旨
    ，處罰之對象應限縮於違規當時仍有牌照之該車所有人者，如該車已經移轉於他
    人而已非該車之所有權人者，則不在處罰之範圍內，意即本條例所謂使用他車牌
    照行駛者，係指就該車仍有牌照之所有人者而言。經本院審酌卷附相關資料得知
    ，受處分人前曾所有之車號ＴＪＡ─５４１號輕型機車牌照，業於九十年六月二
    十七日於台南區監理所麻豆監理站申請註銷報廢，而九十二年四月二十日下午五
    時五十分許，學甲鎮○○○○○路口處，因「報廢機車違規行使一般道路（９０
    年０６月２７日報廢）」違規之違規人為洪茂松，此有原舉發機關臺南縣警察局
    麻豆分局查證屬實之舉發違反道路交通管理事件通知單一紙在卷足憑。而受處分
    人既已主張且業已為車輛之報廢，並將機車賣與廢鐵收購商，揆諸社會常情，應
    屬可信。而事隔二年之洪松茂騎乘該已報廢之機車，舉發單位仍以甲○○為處罰
    對象，自應查明甲○○與洪茂松間就該機車有何使用關係存在。然舉發單位竟未
    予以查證，是亦無從證明駕駛人與受處分人即該車所有人間有何使用之關係存在
    ，依前揭法條意旨，自不得對受處分人以本條例第十二條第一項第十款之規定處
    罰。本案復查無其他積極證據證明受處分人確於前揭時、地有違規之事實。從而
    ，本件受處分人是否確為該車所有人，是否確係受處分人使用他車牌照行駛之事
    實，即應再予詳查。則受處分人前開所辯，尚堪採信。而受處分人既非所有人，
    自非道路交通管理處罰條第十二條第一項第一款、第二項規定處罰之對象，受處
    分人之辯解尚非無據。原處分未予詳查，遽予裁罰，容有未洽，本件異議為有理
    由，原處分應予撤銷，另諭知受處分人不罰。
四、洪茂松駕駛報廢登記之車號ＴＪＡ─５４１號輕型機車，在右揭時地違規行駛，
    並為警舉發，此部分應由原處分機關或其他有權處分之機關查明現在實際之機車
    所有人後依法裁處，附此敘明。
五、據上論斷，應依道路交通管理處罰條例第八十七條第二項、道路交通案件處理辦
    法第二十條，裁定如主文。
中      華      民      國    九十二    年      九      月    二十九    日
                                臺灣臺中地方法院交通法庭
                                    法  官  張清洲
右正本證明與原本無異。
如不服本裁定應於送達後五日內向本院提出抗告狀。
                                    書記官
中      華      民      國    九十二    年      九      月    二十九    日


司法院資訊處製作；財團法人民間司法改革基金會備份。
